【裁判字號】    97,易,268
【裁判日期】    971104
【裁判案由】    竊盜
【裁判全文】
臺灣臺東地方法院刑事判決              97年度易字第268 號
公  訴  人  臺灣臺東地方法院檢察署檢察官
被      告  甲○○
                    （
上列被告因竊盜案件，經檢察官提起公訴（97年度偵字第1829號
），被告於準備程序中為有罪之陳述，本院合議庭裁定由受命法
官獨任以簡式審判程序進行審理，並判決如下：
    主  文
甲○○犯如附表所示之罪，各處如附表所示之刑。有期徒刑部分
應執行有期徒刑捌月，扣案之活動扳手壹支沒收之。
    犯罪事實
一、甲○○意圖為自己不法之所有，分別於如附表所示之時間、
    地點，以附表所列之手法，竊得如附表所示之物。嗣於97年
    9 月16日下午1 時30分許，甲○○騎乘車牌號碼WWF—001號
    輕型機車，為警在臺東縣東河鄉○○村○○○○路段盤查時
    ，主動坦承有如附表所示之竊取行為，並攜同員警至竊取地
    點調查，員警則當場扣得如附表二、三、四所示之物品1 批
    ，及作案用之活動扳手1 支，而悉上情。
二、案經甲○○自首暨臺東縣警察局成功分局報告臺灣臺東地方
    法院檢察署檢察官偵查起訴。
    理  由
壹、程序事項
    本件被告甲○○所犯者非為死刑、無期徒刑、最輕本刑為3
    年以上有期徒刑之罪或高等法院管轄第一審案件，其於準備
    程序進行中，先就被訴事實為有罪之陳述，經法官告知其簡
    式審判程序之旨，並聽取公訴人、被告之意見後，本院爰依
    刑事訴訟法第273 條之1 第1 項之規定，裁定由受命法官獨
    任以簡式審判程序進行審理。
貳、實體事項
一、上開犯罪事實業據被告於警詢、偵查及本院審理時均坦承不
    諱，核與證人即被害人戊○○、丁○○、己○○、丙○○○
    證述之情節相符，復有臺東縣警察局成功分局扣押筆錄及扣
    押物品目錄表各1 份、贓物認領保管單3 紙、電子地圖3 張
    及照片32張等在卷可考，足認被告之自白與事實相符，應可
    採信。本案事證明確，被告犯行堪可認定，應依法論科。
二、論罪科刑
（一）按刑法321 條第1 項第3 款之攜帶兇器竊盜罪，係以行為
      人攜帶兇器為其加重要件，此所謂兇器，其種類並無限制
      ，凡客觀上足以對人之生命、身體安全構成威脅，具有危
      險性之兇器均屬之，且祇須行竊時攜帶此種具危險性之兇
      器為已足，並不以攜帶之初有行兇之意圖為必要，亦不以
      將該兇器自他地攜往行竊地為必要（最高法院79年臺上字
      第5253號判例、62年臺上字第2489號判例意旨參照），是
      不問該兇器係行為人自行攜往行竊現場，或在竊盜現場臨
      時持以行竊，均應論行為人以攜帶兇器竊盜罪。次按刑法
      第321 條第1 項第2 款將「門扇」、「牆垣」、「其他安
      全設備」並列，所謂「門扇」應專指門戶而言，即分隔住
      宅或建築物內外之出入口大門；而所謂「其他安全設備」
      ，係指門扇、牆垣以外，依社會通常觀念足認為防盜之一
      切設備者，例如窗戶等，是防盜設備若屬門扇，即非「其
      他安全設備」之範疇，且若防盜之設備已構成門扇之一部
      ，亦應論以「門扇」而非「其他安全設備」（最高法院55
      年台上字第547號判例、64年度第4次刑庭庭推總會議決議
      (一)意旨參照）。經查，本件被告所持之活動把手為金屬
      材質，質地堅硬，倘持之朝人體揮擊，對人之生命、身體
      安全均足以構成威脅，顯為具有危險性之兇器；另本件被
      告持活動把手破壞之紗網，乃門板上之一部，與其他木質
      部分結合，而可分隔住宅或建築物內外，且有防盜之作用
      ，解釋上應屬「門扇」，而非「其他安全設備」。是核被
      告甲○○就附表編號一、二、三、四所為，分別係犯刑法
      第321 條第1 項第3 款攜帶凶器竊盜罪、第320 條第1 項
      普通竊盜罪、第321 條第1 項第3 款攜帶凶器竊盜罪，以
      及第321 條第1 項第2 款、第3 款之毀越門扇、攜帶凶器
      竊盜罪。公訴意旨認被告就附表編號四持活動把手所破壞
      之紗網屬窗戶之範疇，似有誤會，惟因適用之法條相同，
      爰不變更檢察官所引應適用之法條。另被告就附表編號四
      所為，乃係在同一機會接續而為同一性質的行為，以一般
      社會觀念言，此數次行為並無時間間斷，而認係一個行為
      的持續，且其所侵害之法益亦具有同一性，屬接續犯，應
      僅成立刑法第321 條第1 項第2 款、第3 款之毀越門扇、
      攜帶凶器竊盜罪。又其前後4 次犯行，犯意各別、行為互
      殊，應分論併罰。
（二）按刑法第62條自首規定所謂之發覺，固非以有偵查犯罪權
      之機關或人員確知其人犯罪無誤為必要，而於對其發生嫌
      疑時，即得謂為已發覺；但此項對犯人之嫌疑，仍須有確
      切之根據得為合理之可疑者，始足當之，若單純主觀上之
      懷疑，要不得謂已發生嫌疑，最高法院72年台上字第641
      號判例可資參照。經查，被告甲○○係在警方盤查、見其
      機車之腳踏板上有如附表編號二、四所列之物品而詢問時
      ，主動坦承有如附表所示之竊取行為，並攜同員警至竊取
      地點調查，員警始知悉本件犯行，並據以通知被害人到場
      詢問協助調查本件犯行，此觀之臺東縣警察局成功分局刑
      案偵查卷宗內所載被告被盤查之時間、被告及被害人之陳
      述時間及內容等自明。員警在被告坦承前，既未接獲被害
      人報案，而被告機車踏板上所載之附表編號二、四之物品
      ，亦非一見即可合理懷疑為贓物之特殊物品，尚難認員警
      見被告機車上載有上開物品，即可認有確切之根據而可合
      理懷疑被告涉犯竊盜及加重竊盜罪嫌。從而，揆諸前揭判
      例意旨，堪認被告係於有偵查犯罪職權公務員未發覺犯罪
      前，自首如附表所示之犯行，而接受裁判，爰依刑法第62
      條前段之規定，減輕其刑。爰審酌被告係與配偶吵架一時
      賭氣，且因年紀逐漸老大，又有痼疾在身，欠缺工作機會
      以致缺錢購買食物所犯；又其行竊時雖攜帶兇器活動把手
      1 支，但其目的在於拆卸水龍頭等物，且其行竊前，就附
      表編號一、三部分已確認該屋四周無人才於屋外行竊，就
      附表編號四部分，亦確認屋內無人才入內行竊，顯見其主
      觀上並無傷人之意思，且其犯罪手法亦屬平和；再其所竊
      者，僅係水龍頭等價值輕微之物品，以供販賣於回收業者
      ，得到微薄之金錢而已，究其情形，顯與一般不事生產、
      遊手好閒之徒，為求不勞而獲，而以攜帶兇器方式竊盜之
      情形有所不同等情；再考量被告犯後於警詢、偵訊及本院
      審理時均坦承不諱、深表悔悟，並願痛改前非，犯後態度
      良好，復慮及其有賠償被害人損失之意，僅因經濟困窘無
      從履行，而如附表編號二、三、四所列之被害人已領回所
      失竊之物品，財物損失極為輕微等節；再斟酌被告犯罪之
      動機、目的、手段、所生危害、前無竊盜前科、配偶因本
      案欲與其離婚、檢察官亦當庭表明不具體求刑等一切情狀
      ，分別量處如主文所示之刑，拘役部分並諭知易科罰金之
      折算標準，有期徒刑部分並定其應執行之刑，以資懲儆。
      扣案之活動把手1 支，為被告所有供犯罪所用之物，業據
      其供明在卷，爰依刑法第38條第1 項第2 款宣告沒收之。
據上論斷，依刑事訴訟法第273 條之1 第1 項、第299 條第1 項
前段，刑法第320 條第1 項、第321 條第1 項第2 款、第3 款、
第62條前段、第41條第1 項前段、第38條第1 項第2 款、第51條
第5 款，刑法施行法第1 條之1 ，判決如主文。
本案經檢察官乙○○到庭執行職務。
中    華    民    國    97    年    11    月     4    日
                  刑事第四庭    法  官  李俊彬
以上正本證明與原本無異。
如不服本判決應於收受本判決後10日內向本院提出上訴書狀；上
訴書狀應敘述具體理由。未敘述上訴理由者，應於上訴期間屆滿
後20日內向本院補提理由書狀（均須按他造當事人之人數附繕本
）。「切勿逕送上級法院」。
告訴人或被害人對於本判決如有不服，請書具不服之理由狀，請
求檢察官上訴者，其上訴期間之計算係以檢察官收受判決正本之
日期為準。
                                書記官  陳昭穎
中    華    民    國    97    年    11    月     4    日
附錄論罪科刑法條
刑法第320 條第1 項
意圖為自己或第三人不法之所有，而竊取他人之動產者，為竊盜
罪，處五年以下有期徒刑、拘役或五百元以下罰金。
刑法第321 條第1 項第2 、3 款
犯竊盜罪而有左列情形之一者，處六月以上、五年以下有期徒刑
：
  二、毀越門扇、牆垣或其他安全設備而犯之者。
  三、攜帶兇器而犯之者。
附表：
┌──┬───┬─────┬───────┬───────────┬────┬───┬─────┬──────┐
│編號│ 時間 │   地點   │   竊取方式   │      竊得財物        │處置方式│被害人│ 所犯法條 │所犯罪名、  │
│    │      │          │              │                      │        │      │          │宣告之主刑及│
│    │      │          │              │                      │        │      │          │從刑        │
├──┼───┼─────┼───────┼───────────┼────┼───┼─────┼──────┤
│ 一 │97年7 │臺東縣東河│持客觀上具危險│裝於屋外之水龍頭9個（ │持向臺東│戊○○│刑法第321 │甲○○攜帶兇│
│    │月間某│鄉都蘭村都│性可作為凶器使│價值約新臺幣《下同》  │市○○路│      │條第1 項第│器竊盜，處有│
│    │日上午│蘭456號之 │用之活動扳手1 │1,000餘元）           │某不詳資│      │3 款      │期徒刑參月，│
│    │8時30 │工寮      │支            │                      │源回收業│      │          │扣案之活動扳│
│    │分許  │          │              │                      │者變賣，│      │          │手壹支沒收之│
│    │      │          │              │                      │得款100 │      │          │            │
│    │      │          │              │                      │餘元供己│      │          │            │
│    │      │          │              │                      │花用完畢│      │          │            │
├──┼───┼─────┼───────┼───────────┼────┼───┼─────┼──────┤
│ 二 │97年9 │同縣鄉都蘭│徒手          │供桌上之柚子3 粒、火龍│放置在利│丁○○│刑法第320 │甲○○竊盜，│
│    │月16日│村舊17號│              │果1 粒、香蕉2 根、芒果│華文騎乘│      │條第1 項  │處拘役拾伍日│
│    │上午10│旁之土地公│              │1 粒及水梨1 粒等水果1 │之車牌號│      │          │，如易科罰金│
│    │時50分│廟        │              │袋（價值約200元）     │碼WWF —│      │          │，以新臺幣壹│
│    │許    │          │              │                      │001號輕 │      │          │仟元折算壹日│
│    │      │          │              │                      │型機車之│      │          │            │
│    │      │          │              │                      │腳踏板上│      │          │            │
├──┼───┼─────┼───────┼───────────┼────┼───┼─────┼──────┤
│ 三 │97年9 │同縣鄉興昌│持上開活動扳手│裝於屋外之水龍頭及熱水│藏放在上│己○○│刑法第321 │甲○○攜帶兇│
│    │月16日│村羊橋35之│1支           │器水管各1個（價值約200│開機車之│      │條第1 項第│器竊盜，處有│
│    │上午11│3號       │              │元）                  │置物箱內│      │3 款      │期徒刑參月，│
│    │時許  │          │              │                      │        │      │          │扣案之活動扳│
│    │      │          │              │                      │        │      │          │手壹支沒收之│
├──┼───┼─────┼───────┼───────────┼────┼───┼─────┼──────┤
│ 四 │97年9 │同縣鄉興昌│1、徒手       │1、屋外之金屬鎖頭2 個 │置放在上│王潘美│刑法第321 │甲○○毀越門│
│    │月16日│村興隆3號 │2、持上開活動 │   、排版鉛塊1 桶（重 │開機車之│霞    │條第1 項第│扇、攜帶兇器│
│    │上午11│          │   鈑手破壞前 │   約42.5公斤）、排版 │腳踏板處│      │2 款、第3 │竊盜，處有期│
│    │時30分│          │   門之紗網部 │   鐵塊1 塊（重約4.4  │        │      │款        │徒刑肆月，扣│
│    │許    │          │   分，伸手由 │   公斤）及鐵製圓形煎 │        │      │          │案之活動扳手│
│    │      │          │   內打開該門 │   臺1 個。           │        │      │          │壹支沒收之  │
│    │      │          │   後，進入該 │2、屋內之水龍頭4 個及 │        │      │          │            │
│    │      │          │   屋（毀損及 │   瓦斯頭1 個         │        │      │          │            │
│    │      │          │   無故侵入住 │（總價值約23,100元）  │        │      │          │            │
│    │      │          │   宅部分，未 │                      │        │      │          │            │
│    │      │          │   據告訴）， │                      │        │      │          │            │
│    │      │          │   再持同一活 │                      │        │      │          │            │
│    │      │          │   動鈑手1 支 │                      │        │      │          │            │
│    │      │          │              │                      │        │      │          │            │
│    │      │          │              │                      │        │      │          │            │
└──┴───┴─────┴───────┴───────────┴────┴───┴─────┴──────┘


司法院資訊處製作；財團法人民間司法改革基金會備份。
